臺灣花蓮地方法院民事判決　九十二年重訴字第五九號
　　原　　　告　乙○○民國八.
　　兼　共　同
　　法定代理人　甲○○　　住同.
　　被　　　告　丁○○　住花蓮.
右當事人間請求侵權行為損害賠償事件，本院判決如左：
    主      文
被告應給付原告甲○○新台幣壹拾壹萬捌仟捌佰伍拾元，及自民國九十二年六月二十
六日起至清償日止，按年息百分之五計算之利息。
被告應給付原告乙○○新台幣貳拾伍萬伍仟捌佰捌拾肆元，及自民國九十二年六月二
十六日起至清償日止，按年息百分之五計算之利息。
被告應給付原告丙○○新台幣貳拾捌萬肆仟肆佰陸拾壹元，及自民國九十二年六月二
十六日起至清償日止，按年息百分之五計算之利息。
原告其餘之訴駁回。
訴訟費用由被告負擔。
本判決原告勝訴部分得假執行。
    事實及理由
一、本件被告經合法通知無正當理由，未於最後言詞辯論期日到場，核無民事訴訟法
    第三百八十六條所列各款情形，爰依原告聲請，由其一造辯論而為判決。
二、原告主張：
  (一)被告於民國九十一年十二月十四日十二時十分許，酒後駕駛車號ＪＤ─一八五九
    號自小客車，因開車不慎與騎乘車號ＰＱＥ─四三一號機車行駛明仁三街由東向
    西直行之王怡惠發生側撞，致王怡惠送醫後不治死亡。原告甲○○為王怡惠之配
    偶，原告乙○○、丙○○為王怡惠與原告甲○○之女，原告兩次申請花蓮市調解
    委員會調解，被告均無故未到。被告就前開交通事故經鑑定結果認應負過失責任
    ，所涉刑事責任已經鈞院判決有罪。依民法第一百九十二條第一項、第二項、第
    一百九十四條規定，原告得向被告請求損害賠償。請求之細目如下：
  1.原告甲○○部分：
    (1)殯葬費十七萬一千零三十二元。殯葬費用由原告甲○○支出。
    (2)精神慰撫金一百萬元：原告與被害人王怡惠感情深厚，今王怡惠遽遭橫禍死亡
      ，原告精神痛苦難以言喻，請求精神慰撫金一百萬元。
  2.原告乙○○、丙○○部分：
    (1)扶養費：每一個孩子每月的扶養費約一萬元，從車禍發生日九十一年十二月十
      四日計算到原告乙○○、丙○○成年止（滿二十歲），請依照霍夫曼計算式扣
      除中間利息，再除以二（因為原告甲○○也需要負扶養義務），即請求原告乙○○從車禍日起到成年一百年十二月十九日止共九年，每月以五千元計算之扶
      養費，原告丙○○部分則從車禍日起到成年一百零二年六月四日止共十一年五
      個月，每月以五千元計算之扶養費，原告乙○○、丙○○各為二百三十七萬五
      千元。
    (2)精神慰撫金各為一百萬元。
  (二)原告已領取汽車強制險理賠金一百四十萬元，由原告乙○○、丙○○各領取四十
    六萬六千六百六十七元，原告甲○○領取四十六萬六千六百六十六元。
    爰依上開法律規定請求被告應為賠償。並聲明：被告應給付原告甲○○一百十七
    萬一千零三十二元，給付原告乙○○、丙○○各為三百三十七萬五千元，及均自
    起訴狀繕本送達翌日即九十二年六月二十六日起至清償日止，按年息百分之五計
    算之利息。
二、被告並未到場陳述，亦未提出書狀答辯以供本院斟酌。
三、得心證之理由：
  (一)被告於九十一年十二月十四日十二時十分許，無駕駛執照且酒後駕駛車號ＪＤ─
    一八五九號自小客車，沿花蓮縣吉安鄉○○○街六十號住宅旁之產業道路由北往
    南方向行駛，行經該產業道路與明仁三街之無號誌交岔路口時，疏未注意減速慢
    行，作隨時停車之準備，且未注意車前狀況，依當時情形，亦無不能注意之情事
    ，而與騎乘車號ＰＱＥ─四三一號機車、沿明仁三街由東向西方向行駛、亦疏未
    注意減速慢行，作隨時停車之準備，且未注意左方車應暫停讓右方車先行之王怡
    惠發生碰撞，致王怡惠人車倒地，送醫後不治死亡之事實，有原告所提殯葬費明
    細等資料為證，並經本院依職權調閱被告涉犯過失致死案件之刑事卷宗，有附於
    該卷宗內之道路交通事故調查報告表、偵訊筆錄、酒精濃度測試值表、現場照片
    、相驗屍體證明書等在卷可參，是上開事實應堪信為真實。則被告駕車疏未減速
    慢行、注意車前狀況，致王怡惠死亡，其顯有過失，且與被害人之死亡間有相當
    因果關係，應可認定。（被告亦因犯過失致人於死罪，經本院判處有期徒刑八月
    確定，有本院九十二年度交易字第六號刑事判決足稽），而王怡惠騎車未減速慢
    行、左方車未暫停讓右方車先行，對本件車禍之發生與有過失，二者固均為本次
    車禍之肇事原因，然不得以此解免被告之過失責任。（臺灣省花東區車輛行車事
    故鑑定委員會鑑定意見書亦同此認定，本院卷二六至二八頁參照，而肇事地點之
    產業道路與明仁三街，並無劃分幹、支線之標示、標誌、號誌等相關設施，有花
    蓮縣警察局九十二年四月三十日函附於刑事卷宗足參，則台灣省車輛行車事故覆
    議鑑定委員會之鑑定意見亦應認與前開鑑定意見書相符，本院卷二九頁參照）。
    經本院斟酌上開肇事情形、雙方過失情節綜合所有證據，認被告及王怡惠對於本
    件車禍之發生，應各負百分之五十之肇事責任。
  (二)按因故意或過失，不法侵害他人之權利者，負損害賠償責任；不法侵害他人致死
    者，對於支出醫療及增加生活上需要之費用或殯葬費之人，亦應負損害賠償責任
    ；被害人對第三人負有法定扶養義務者，加害人對於該第三人亦應負損害賠償責
    任；不法侵害他人致死者，被害人之父、母、子、女及配偶，雖非財產上之損害
    ，亦得請求賠償相當之金額，民法第一百八十四條第一項前段、第一百九十二條
    第一項、第二項、第一百九十四條分別定有明文。本件被告因駕車過失導致王怡
    惠死亡，已如前述，而原告甲○○為王怡惠之夫，其餘原告為王怡惠之子女（有
    戶籍謄本可憑，本院卷三五、三六頁），依據前述說明，被告自應負損害賠償責
    任。至原告所得請求損害賠償之範圍，本院審酌如下：
  1.就原告甲○○請求殯葬費部分：原告甲○○主張其支出殯葬費用十七萬一千零三
    十二元，已提出與所述相符之收據、行政規費收入存根等為證，而被告對原告主
    張之事實，已於相當時期受合法之通知（非公示送達），而於言詞辯論期日不到
    場，亦未提出準備書狀爭執，視同自認原告之主張（民事訴訟法第二百八十條第
    三項、第一項規定），復依上開證物，應認原告甲○○之主張為真實。則原告甲○○請求前述殯葬費用，為有理由。
  2.就原告乙○○、丙○○請求扶養費部分：原告乙○○、丙○○主張其各為八十年
    十二月二十日生、八十二年六月五日生，自車禍發生日九十一年十二月十四日計
    算至其等成年（滿二十歲）止，每月各以一萬元計算扶養費，被害人對原告乙○○有九年（即一百零八個月）之扶養義務，對原告丙○○有十一年（應為十年五
    月，即一百二十五個月）之扶養義務，依霍夫曼計算式扣除中間利息之數額再除
    以二（即原告甲○○應負二分之一之扶養義務），各請求二百三十七萬五千元等
    情，已據提出扶養費損害賠償明細表、收據、健保繳費證明單等為證，本院審酌
    原告乙○○、丙○○之年齡、就學、生活等所需花費，認原告請求每月各一萬元
    之生活費應屬相當，經扣除原告甲○○應負擔之二分之一，即以每月五千元計算
    ，依霍夫曼計算式扣除中間利息，則原告乙○○得請求之扶養費為四十四萬五千
    一百零一元（5000×89.00000000＝445101，元以下四捨五入），原告丙○○得
    請求之扶養費為五十萬二千二百五十五元（5000×100.00000000＝502255，元以
    下四捨五入）。
  3.就原告請求精神慰撫金部分：原告甲○○為王怡惠之夫，其餘原告為王怡惠之子
    女，原告甲○○中年喪偶，原告乙○○、丙○○幼年喪母，無法受到慈母之照護
    ，其等精神上自深受打擊，而受有相當之痛苦，本院審酌原告甲○○任公職，其
    餘原告均在就學中，被告正值壯年，業工，應有相當之工作收入，暨兩造之身分
    、地位、經濟狀況、被告過失程度及原告所受痛苦程度等，認原告請求精神慰撫
    金各以一百萬元之範圍內為適當。
    則原告甲○○得請求之金額為一百十七萬一千零三十二元（171032＋0000000 ＝
    0000000），原告乙○○得請求之金額為一百四十四萬五千一百零一元（445101
    ＋0000000＝0000000），原告丙○○得請求之金額為一百五十萬二千二百五十五
    元（502255＋0000000＝0000000）。
四、末按損害之發生或擴大，被害人與有過失者，法院得減輕賠償金額或免除之，民
    法第二百十七條第一項定有明文。此項規定之目的，在謀求加害人與被害人間之
    公平，故在裁判上法院得以職權減輕或免除之（最高法院八十五年台上字第一七
    五六號判例意旨可參）；又保險人依強制汽車責任保險法給付之保險金，視為加
    害人或被保險人損害賠償金額之一部分，加害人或被保險人受損害賠償請求時，
    得扣除之，強制汽車責任保險法第三十條明文可參。本件車禍事故被害人王怡惠
    亦與有過失，而應負百分之五十之過失責任，已如前述，是本院即應依上開過失
    比例，減輕被告之賠償金額；又原告甲○○、乙○○、甲○○各領得強制汽車責
    任保險之理賠金四十六萬六千六百六十六元、四十六萬六千六百六十七元、四十
    六萬六千六百六十七元，亦應自得請求之損害賠償金額中扣除。則依據上開過失
    比例減輕被告之賠償金額，再扣除原告領得之前開保險金後，被告應給付原告甲○○十一萬八千八百五十元（0000000×50﹪－466666＝118850）；給付原告乙○○二十五萬五千八百八十四元（0000000×50﹪－466667＝255884，元以下四
    捨五入）；給付原告丙○○二十八萬四千四百六十一元（0000000×50﹪－
    466667 ＝284461，元以下四捨五入）
五、從而，原告依侵權行為法律關係請求被告給付原告甲○○十一萬八千八百五十元
    ，給付原告乙○○二十五萬五千八百八十四元，給付原告丙○○二十八萬四千四
    百六十一元，及均自九十二年六月二十六日起至清償日止，按年息百分之五計算
    之利息，即屬有據，應予准許，逾此部分之請求為無理由，應予駁回。本件原告
    勝訴部分係所命給付金額未逾五十萬元之判決，應依職權宣告假執行。
六、訴訟費用負擔之依據：民事訴訟法第七十九條。
中　　　華　　　民　　　國　　九十三　　年　　三  　　月　　  十九  　　日
　　　　　　　　　　　　臺灣花蓮地方法院民事庭
~B法　　　官　楊碧惠
右為正本係照原本作成
如對本判決不服，應於送達後二十日內，向本院提出上訴狀。（應抄附繕本）
~B法院書記官　黃智美
中　　　華　　　民　　　國　　九十三　　年　　三  　　月　　  十九  　　日
